臺灣新竹地方法院民事小額判決　　　　100年度竹小字第254號
　　原　　　告　鄭文欽
　　訴訟代理人　鄭逢文
　　被　　　告　許三郎
上列當事人間損害賠償事件，本院於民國100 年9 月28日辯論終
結，判決如下﹕
    主    文
被告應給付原告新臺幣壹萬玖仟貳佰捌拾玖元，及自民國一百年
九月十八日起至清償日止，按年息百分之五計算之利息。
原告其餘之訴駁回。
訴訟費用由被告負擔新臺幣佰拾元，由原告負擔新臺幣陸佰
柒拾元。
本判決第一項得假執行。
    事實及理由
一、原告起訴主張：原告之訴訟代理人鄭逢文於民國（下同）10
    0 年5 月26日駕駛原告所有之R3-7575 號自小客車（下稱系
    爭車輛），附載原告行駛於新竹市○○路○段683 號前，被
    告則酒後騎乘機車行駛於對向車道，卻於前述地址，逆向快
    速蛇形駛入原告行駛之車道而發生碰撞致系爭車輛受損。經
    送修，因修車廠人員表示引擎蓋部分無法以鈑金方式修復而
    換新，系爭車輛之大燈、霧燈及水箱均被撞壞，故支出修理
    費新臺幣（下同）58,574元，爰依侵權行為之法律關係請求
    被告賠償58,574元及自起訴狀繕本送達之翌日起至清償日止
    ，按年息百分之5 計算之利息。
二、被告則以﹕雖酒後逆向行駛，惟系爭車輛亦有逆向之情，當
    時車速僅二、三十公里，且因本件車禍腿亦撞斷。另系爭車
    輛受損不大，僅保險桿壞掉，修理費卻要5 萬餘元，曾詢價
    ，系爭車輛修復費約1 萬餘元即可云云，資為抗辯。
三、本院之判斷﹕
    (一)原告主張之事實業據提出車損照片、估價單、行車執照、
      駕駛執照、統一發票等件為證，被告亦不否認酒後逆向行
      駛，惟辯稱系爭車輛亦逆向行駛云云。按汽車應在遵行車
      道內行駛，道路交通安全規則第97條第1 項第1 款定有明
      文。經查，本件被告已自承本件車禍肇事地點在系爭車輛
      行駛之車道（見本院100 年9 月28日調解序筆錄），是系
      爭車輛縱有被告所述逆向行駛之情，然於本件車禍發生之
      時，系爭車輛係在遵行之車道內行駛，反係被告侵入來車
      車道，是被告未在遵行車道內行駛，依前揭說明，就本件
      車禍之發生，自應負過失之責。
    (二)次按汽車、機車或其他非依軌道行駛之動力車輛，在使用
      中加損害於他人者，駕駛人應賠償因此所生之損害；不法
      毀損他人之物者，被害人得請求賠償其物因毀損所減少之
      價值；民法第191 條之2 前段、第196 條分別定有明文。
      又物被毀損時，被害人除得依據民法第196 條請求賠償外
      ，並不排除民法第213 條至第215 條之適用，依民法第19
      6 條請求賠償物被毀損所減少之價額，得以修復費用為估
      定之標準，但以必要者為限（例如：修理材料以新品換舊
      品，應予折舊），亦有最高法院77年度第9 次民事庭會議
      決議、同院60年度臺上字第1505號判決及73年度臺上字第
      1574號等判決可資參照。準此，原告依據侵權行為之法律
      關係，請求被告賠償系爭車輛所受之損害，自屬有據，然
      請求系爭車輛所減少之價額，應以必要者限。本件原告主
      張系爭車輛受損58,574元，被告則辯稱系爭車輛受損並不
      嚴重，僅須1 萬餘元即可修復云云，經查系爭車輛係正面
      受撞擊，引擎蓋正前處凸起，保險桿受損，保險桿下方之
      車牌向內凹陷，而被告騎乘之機車車頭受損嚴重等情，有
      照片附卷可憑，則以被告所騎機車受損之情形觀之，系爭
      車輛受損情形當非輕微。另估價單所載維修項目均屬系爭
      車輛引擎、保險桿及引擎蓋內前側之零件，與系爭車輛遭
      撞之位置所可能造成之受損項目，尚屬相符，被告徒以照
      片目測即推斷系爭車輛受損非鉅，卻未提出維修項目何者
      非本件車禍所致之事證以供本院審酌，所辯自非可採，堪
      認原告主張之系爭車輛修理項目為真。又原告提出之統一
      發票，系爭車輛維修金額為53,383元，而非估價單上所載
      58,574元，以損害賠償係填補被害人之損失，故系爭車輛
      所支出之修理費用應以實際支出之金額即統一發票上所載
      金額為據。系爭車輛修理費用53,383元，其中零件37,883
      元，工資15,500元，有統一發票可佐，惟系爭車輛係於86
      年10月20日發照開始使用，有行車執照附卷可憑，算至本
      件事故發生時（即100 年5 月26日）已使用13年餘，依前
      揭說明，其以新品取代舊品間之差價應予折舊扣除。是關
      於系爭車輛因毀損所減少之價額，既得以必要之修復費用
      為估定之標準，則就更新零件部分，本院依行政院(86)財
      字第52053 號、臺(45)財字第1480號令公布之固定資產耐
      用年數表及固定資產折舊率表，採定率遞減法計算其折舊
      ，即系爭車輛耐用年數5 年，系爭車輛使用年數超過5 年
      ，應以5 年計，每年折舊率千分之369 ，則系爭車輛更新
      零件折舊後金額應為3,789 元（計算方式如附表所示），
      是系爭車輛受損之金額為19,289元（計算式為﹕零件3,78
      9 元+ 工資15,500元＝19,289元）。從而，原告請求被告
      賠償之金額在19,289元範圍內及自起訴狀繕本送達翌日即
      100 年9 月18日（起訴狀於100 年9 月17日送達被告，有
      送達回證足參）起至清償日止，按年息百分之5 計算之利
      息，為有理由，應予准許，逾此部分之請求，即屬無據，
      應予駁回。
四、本件事證已臻明確，兩造其餘陳述及主張或攻繫防禦方法，
    對判決之結果不生影響，爰不一一條列審究，併此敘明。
五、本件為小額訴訟事件，就原告勝訴部分應依職權宣告假執行
    ，並於裁判時確定本件應負擔之訴訟費用金額如主文第三項
    所示。
六、據上論結，本件原告之訴為一部有理由、一部無理由，依民
    事訴訟法第436 之23、第436 條第2 項、第79條、第436 條
    之20、第436 條之19，判決如主文。
中    華    民    國   100    年    9     月    30    日
                  新竹簡易庭    法  官  盧玉潤
以上正本係照原本作成。
如對本判決上訴，須於判決送達後20日內向本院提出上訴狀。
                                書記官  謝國聖
中    華    民    國   100    年    9     月    30    日
附表﹕
┌───────────────────────────┐
│車牌號碼R3-7575 號自小客車更新零件費用折舊之計算      │
├─────┬─────────────────────┤
│第一年折舊│37883×0.369＝13979                       │
├─────┼─────────────────────┤
│第二年折舊│(00000-00000)×0.369＝8821                │
├─────┼─────────────────────┤
│第三年折舊│(00000-00000-8821)×0.369＝5566           │
├─────┼─────────────────────┤
│第四年折舊│(00000-00000-0000-0000)×0.369＝3512      │
├─────┼─────────────────────┤
│第五年折舊│(00000-00000-0000-0000-3512)×0.369＝2216 │
├─────┴─────────────────────┤
│時價即折舊後之金額﹕00000-00000-0000-0000-0000-0000 ＝│
│3789；以上計算，小數點以下均四捨五入                  │
└───────────────────────────┘